【裁判字號】    95,上易,405
【裁判日期】    950427
【裁判案由】    詐欺
【裁判全文】
臺灣高等法院刑事判決                 95年度上易字第405號
上  訴  人
即  被  告  甲○○
上列上訴人因詐欺案件，不服臺灣板橋地方法院94年度易緝字第
173號，中華民國94年12月30日第一審判決（起訴案號：臺灣板
橋地方法院檢察署83年度偵字第4447號），提起上訴，本院判決
如下：
    主  文
上訴駁回。
    事  實
一、甲○○與陳進財（詐欺取財部分，業經臺灣板橋地方法院普
    通庭以92年度簡上字第416號判決判處有期徒刑1年確定）係
    台北縣三重市○○街17號一樓亞寶房屋有限公司、亞寶代書
    事務所負責人。二人共同意圖為自己不法所有，基於犯意之
    聯絡，自民國（下同）82年4月某日間起，在報紙上大肆刊
    登「吸收金主」之廣告；適有乙○○因看報得知此訊息，而
    前往亞寶房屋有限公司，由甲○○與乙○○接洽；甲○○及
    陳進財二人即向乙○○佯稱：金主借款均有債務人提供不動
    產以供擔保，債權有擔保等語，並應允給與二分半之利息；
    致使乙○○不疑有詐陷於錯誤，而於82年6月8日借款新台幣
    （下同）200萬元予陳進財、甲○○二人，並由陳進財簽發
    金額各100萬元之本票2紙交付予乙○○收執，復同時提供陳
    進財所有坐落台北縣新莊市○○段856地號土地所有權應有
    部分5分之1，及地上建物即同所1612建號第四層房屋所有權
    全部，為乙○○之親人莊簡雪玉設定本金最高限額120萬元
    之抵押權以為擔保。詎甲○○、陳進財取得上開借款後二個
    月，即未支付與乙○○約定之借款利息，乃再由陳進財於82
    年11月初簽發金額各100萬元之支票2紙予乙○○，用以換回
    前開2紙本票。其後，陳進財另又單獨意圖為自己不法之利
    益，於同期時間（即82年11月初）向乙○○詐稱：要再向銀
    行借錢償還欠款云云，而要求乙○○同意塗銷前開不動產抵
    押權登記以便辦理銀行貸款；致乙○○不疑有詐，因而陷於
    錯誤，於82年11月9日同意由陳進財代為辦理塗銷抵押權登
    記；陳進財因而取得塗銷上開不動產抵押權登記之財產上不
    法之利益（陳進財所為詐欺得利罪部分，業經臺灣板橋地方
    法院簡易庭以92年度簡字第2664號判決判處有期徒刑四月在
    案，因未上訴而告確定）。嗣甲○○、陳進財旋即將亞寶房
    屋有限公司、亞寶代書事務所之財物搬遷一空，陳進財復將
    上開原提供為擔保之不動產轉售他人後逃匿無蹤；屆期上開
    支票亦因拒絕往來而遭退票，乙○○至此方知受騙。
二、案經乙○○訴請臺灣板橋地方法院檢察署檢察官偵查起訴。
    理  由
一、訊據被告甲○○在本院審理中矢口否認有何詐欺取財犯行，
    辯稱：不應該判我那麼重；這件事情是告訴人和我弟弟陳進
    財之間的事情，只是他們在我的店裡經由我介紹認識，因為
    店是我開的，他們之間的錢我也沒有拿；報紙是我登的沒有
    錯，但是告訴人來的時候，我說有客戶會來借錢或賣房子，
    你當金主，客戶會提供房屋擔保，願不願意借是由你來決定
    ，後來他就沒有找我了，直接跟我弟弟接洽云云。惟查：
  (一)被告在原法院審理中已坦承：（問：對檢察官起訴之犯罪事
    實，有無意見？）承認檢察官所起訴之犯罪事實；（問：對
    被害人乙○○指訴有何意見？提示並告以要旨）無意見；（
    問：對陳進財之國民身分證影本乙份及你與陳進財之名片影
    本2張、支票影本七張及退票理由單影本三張、台灣省合作
    金庫三重支庫83年3月7日合金重營第1015號函及所附被告陳
    進財支票往來資料乙份、土地及建築改良物登記簿謄本各乙
    份有何意見？提示並告以要旨）無意見等語（見原審易緝字
    第173號卷第43頁）。所供核與告訴人乙○○在檢察官偵查
    中指述之情節相符（見83偵字第4447號卷第23頁、第24頁）
    ，並有被告甲○○之名片一紙，共犯陳進財簽發之支票及退
    票理由單影本各二紙、土地建物登記簿謄本各一件在卷可稽
    （見83偵字第4447號卷第9頁至第16頁）；且共犯陳進財簽
    發之上揭支票屆期因拒絕往來而遭退票，亦有臺灣票據交換
    所94.11.21台票總字第0940010520號函暨所附資料在卷可查
    （見原審易緝字第173號卷第26頁至第33頁）。次查，告訴
    人乙○○在檢察官偵查中之指述雖係被告以外之人於審判外
    之陳述，然所為指述核與其所提出之證據資料相符，並無顯
    不可信之情況，依刑事訴訟法第159條之1第2項之規定，得
    為證據。
  (二)一般人對於牽涉犯罪之事，均避之惟恐不及，絕無對於未曾
    為之之犯行，亦虛偽編撰以自陷囹圄之理，此為週知之事實
    。況且，被告與共犯陳進財於犯罪後雖均逃匿而經通緝，然
    共犯陳進財前已先行到案，所為本案犯行並經判處罪刑在案
    ；被告於原法院審理中豈有不知若坦承犯行，將必同遭判處
    徒刑之理？乃其在原法院審理中，對本案犯行竟仍供陳不諱
    ，又核與相關事證相符，足徵被告前開自白應為屬實而可採
    信。其在本院所為翻異前供，否認有與告訴人接洽借款事宜
    ，應係事後圖卸刑責之詞，委無足採。
  (三)本件事證明確，被告犯行堪以認定。
二、核被告所為，係犯刑法第339條第1項之詐欺取財罪。被告與
    陳進財二人間，就上開詐欺取財犯行，有犯意之聯絡與行為
    之分擔，皆為共同正犯。
三、原審基此適用刑法第28條、第339條第1項、罰金罰鍰提高標
    準條例第 1條前段之規定，並審酌被告犯罪之動機、目的、
    手段、犯罪後坦承犯行，及同案被告陳進財除因與被告共犯
    詐欺乙○○外，尚另單獨詐欺賴月春、夏玉梅，分別得款二
    百三十萬元、一百萬元，及陳進財單獨向乙○○詐稱要再向
    銀行借錢償還欠款，要求乙○○同意塗銷前開不動產抵押權
    登記，致乙○○不疑有詐，因而陷於錯誤，同意由陳進財代
    為辦理塗銷抵押權登記，陳進財因而取得塗銷上開不動產抵
    押權登記之財產上不法利益等犯行，經該法院以92年度簡上
    字第416號判決判處應執行有期徒刑1年2月確定在案，有原
    法院前開判決在卷可參等一切情狀，量處有期徒刑柒月。其
    認定事實、適用法律及量處刑期均為妥適。被告之上訴意旨
    否認犯罪，又以原審量刑過重指摘原判決不當，均為無理由
    ，其上訴應予駁回。
據上論斷，應依刑事訴訟法第368條，判決如主文。
本案經檢察官林炳雄到庭執行職務。
中    華    民    國    95    年    4     月    27    日
                  刑事第十庭    審判長法  官  劉景星
                                      法  官  陳志洋
                                      法  官  陳博志
以上正本證明與原本無異。
不得上訴。
                                      書記官  陳嘉文
中    華    民    國    95    年    5     月    1     日
附錄：本案論罪科刑法條全文
中華民國刑法第339條第1項
意圖為自己或第3人不法之所有，以詐術使人將本人或第3人之物
交付者，處五年以下有期徒刑、拘役或科或併科1000元以下罰金
。
以前項方法得財產上不法之利益或使第3人得之者，亦同。
前二項之未遂犯罰之。


司法院資訊處製作；財團法人民間司法改革基金會備份。
